臺灣基隆地方法院刑事判決　　　　　　　　　　　　九十二年度交簡上字第二三號
　　上　訴　人　臺灣基隆地方法院檢察署檢察官
　　被　　　告　丙○○
右列上訴人因被告過失傷等案件，不服本院基隆簡易庭九十二年度基交簡字第一九九
號，中華民國九十二年六月十二日第一審簡易判決（聲請案號：九十二年度偵字第一
六六二號）提起上訴，本院管轄之第二審合議庭判決如左：
    主  文
原判決撤銷。
丙○○因過失傷害人，處有期徒刑參月，如易科罰金，以參佰元折算壹日。
    事  實
一、丙○○為警員，明知飲酒後吐氣所含酒精成分超過每公升０．二五毫克以上者不
    得駕車，於民國九十二年四月二十八日下午一時許，在台北縣萬里鄉○○路友人
    住處，與友人五、六人共飲約翰走路酒一瓶，嗣於同日五時許，飲酒後駕駛ＤＴ
    ─九○八○號自小客車，沿台北縣萬里鄉○○村○○街，由西向東行駛，至大仁
    街與仁二街口，為閃越停放於路旁之小貨車，竟未注意車前狀況，且當時路面係
    劃有雙黃線（分向限制線，用以劃分路面成雙向車道，禁止車輛跨越行駛，並不
    得運轉，參道路交通標誌標線號誌設置規則第一百四十九條、第一百六十五條）
    不得跨越駛入對向車道，竟貿然駛入對向車道，適丁○○騎駛ＮＱ三─七九七號
    機車，後座搭載乙○○（聲請書誤繕為許君英）沿對向下坡車道駛來，丙○○左
    前車頭正面撞擊機車車頭，致丁○○左腿挫傷、左臂挫傷、右臂擦傷；乙○○左
    股骨骨折、左脛腓骨開放性骨折。於當日下午十八時五十五分許，經警測得丙○○酒精濃度為○．三三mg/L（已達過規定０．二五mg/L標準，未達不能安全駕駛
    之狀態）。
二、案經丁○○、乙○○訴由台北縣警察局金山分局報告臺灣基隆地方法院檢察署檢
    察官偵查起訴。
    理  由
一、訊據被告丙○○於警訊、偵查及本院合議庭審理時均坦承：「當天一點多，和友
    人五、六人共飲約翰走路酒一瓶，後來駕駛ＤＴ─九○八○自小客車要從北基村
    到翡翠球場，肇事路段是上坡，在大仁路超商前有一部小貨車停在路邊，路段是
    雙向單線有畫雙黃線，因為要直駛上坡，所以跨越雙黃線，結果看到機車距離約
    十幾公尺，趕緊踩煞車已來不及，自小客車左前車頭撞到機車前車頭」等語不諱
    ，核與告訴人丁○○於本院指稱：「我搭載乙○○從北基村往萬里的方向行駛，
    當時是下坡路段，被告車子要往上坡行駛，看到被告時已經超越雙黃線，被告沒
    有踩煞車，因為距離有十幾公尺，我有煞車，如果被告有踩煞車，雙方應該不會
    撞在一起，當時如果我閃躲被告的車子會撞到牆壁，所以無法閃躲，撞及後我站
    起來看到乙○○躺在地上」等語、告訴人乙○○於警詢時指稱：「我乘坐ＮＱ三
    ─七九七號重機車由北基村往大仁路球場方向，因對方超出雙黃線而推及到我乘
    坐的重機車」等語相符，並有現場照片、道路交通事故調查報告表各一份在卷可
    資佐證；且交通安全規則第九十四條第三項明定：「汽車行駛時，駕駛人應注意
    車前狀況及兩車併行之間隔，並隨時採取必要之安全措施」、第九十七條第二款
    規定：「汽車在雙向二車道行駛時，在劃有分向限制線之路段，不得駛入來車之
    車道內」，被告違反上開規定而肇事，顯有過失甚明；又被害人丁○○受有左腿
    挫傷、左臂挫傷、右臂擦傷；乙○○受有左股骨骨折、左脛腓骨開放性骨折等傷
    害，有長庚紀念醫院診斷證明書二份在卷可佐，堪認被告之過失行為與被害人之
    傷害間有因果關係。
    挫傷、左臂挫傷、右臂擦傷；乙○○受有左股骨骨折、左脛腓骨開放性骨折等傷
    害，有長庚紀念醫院診斷證明書二份在卷可佐，堪認被告之過失行為與被害人之
    傷害間有因果關係。
二、告訴人另以被告丙○○駕車肇事，其遲至肇事後二個小時始進行呼氣酒精測試濃
    度達○．三三mg/L，因認被告涉犯公共危險罪嫌云云。經查，被告丙○○於九十
    二年四月二十八日十六時五十八分許，因欲繞越路邊停放之小貨車，未注意對向
    來車貿然侵入對向車道而肇事，於同日十八時五十五分許進行酒精呼氣測試，其
    呼氣中酒精濃度為○．三三mg/L等情，有台北縣政府警察局勤務指揮中心受理各
    類案件記錄單，酒測表各一份在卷可參，堪可認定；經本院依職權函詢法務部法
    醫研究所結果，覆稱：「因人體之代謝作用，血液中酒精濃度通常每小時下降約
    一０~二０mg/dL，受檢測者檢測呼氣酒精濃度當時為案發後一小時五十七分左右
    ，推算案發時其血中酒精濃度約為八六~一０五mg/dL，經換算為呼氣酒精濃度約
    為０．四三～０．五三mg/L」等情，有該所九十二年十一月十七日出具法醫毒第
    ０九二０００四０九一號函在卷可考，故推算其肇事之呼氣中酒精濃度未達○．
    五五mg/L，尚難認其飲酒已達不能安全駕駛程度。再查，本院就承辦員警對本案
    是否有延遲處理部分，函詢台北縣政府警察局金山分局結果，該分局萬里分駐所
    承辦員警陶志明覆稱：「職於九十二年四月二十八日十七時十分接獲通報車禍發
    生，於十七時十六分到達現場處理，請村民吳春福協助並作證馬上測量現場，將
    傷者送基隆長庚醫院急救，肇事人丙○○稱去籌錢好繳費藥費，職隨即於十八時
    五分許趕往長庚醫院向傷者瞭解案情，並請所內同仁（對丙○○）代做酒測及偵
    訊筆錄，因本所當時酒測器列印紙用完，故向交通分隊借用，延至十八時五十五
    分經測酒精達０．三三毫克．．．」等情，有該局九十二年八月二十日出具金警
    刑字第０九二００三五二四九號函暨函附台北縣政府警察局勤務中心受理各類案
    件記錄單、交查案件調查摘要報告表、處理警員陶志明報告各一份可佐，亦無積
    極證據足認事故現場處理員警確有延遲處理本案之故意，是告訴人前開指述內容
    ，尚非可採。
三、至於卷附「台北縣政府警察局偵辦交通事故案件涉嫌人是否自首調查表」（下稱
    自首調查表）上，雖記載被告符合「勤務中心轉來資料未報名肇事人姓名，警員
    前往現場處理時，被告在場，並當場承認為肇事人」之自首要件，惟訊據證人即
    製作前開自首調查表之員警甲○○到院證稱：「自首調查表是我填被告符合第三
    項，我沒有到現場處理，被告帶到交通隊後在警局承認他是肇事者，我不知道被
    告在現場有無承認自己是肇事者」等語，顯然證人甲○○並未至現場處理交通事
    故，亦不清楚員警抵達現場時，被告情形如何？故證人事後製作之自首調查表是
    否與事實相符，並非無疑；且被告丙○○本身即為萬里分駐所員警，其肇事後承
    辦員警陶志明亦為萬里分駐所員警，二人彼此係屬同事關係，承辦員警抵達肇事
    現場看見肇事車輛即為被告平日上班駕駛之白色ＤＴ─九○八○號自小客車，應
    已知悉同事丙○○可能為肇事者，應無該當「對於未發覺之罪自首所接受裁判」
    之自首要件；再依卷附台北縣政府警察局勤務指揮中心受理各類案件記錄單上報
    案人係記載「台北縣消防局」，亦非肇事後由被告丙○○或其在場友人郭麗秋向
    勤務中心報案，綜上，自難認為被告丙○○符合自首減輕其刑之要件，附此說明
    。
四、核被告所為，係犯刑法第二百八十四條第一項前段之過失傷害罪。其以一個過失
    行為，造成告訴人丁○○、乙○○二人受傷，係一行為觸犯數罪名，屬同種想像
    競合犯，應依刑法第五十五條之規定從一重之過失傷害罪處斷。按「汽車駕駛人
    ，無駕駛執照駕車、酒醉駕車、吸食毒品或迷幻藥駕車、行駛人行道或行經行人
    穿越道不依規定讓行人優先通行，因而致人受傷或死亡，依法應負刑事責任者，
    加重其刑至二分之一」，道路交通管理處罰條例第八十六條第一項定有明文；查
    被告酒後駕車，已如前述，其因而致告訴人二人受傷，應負過失傷害罪責，依前
    開規定，應加重其刑至二分之一。原審以被告罪證明確，援引刑事訴訟法第四百
    四十九條第一項、第四百五十四條第二項，刑法第二百八十四條第一項前段、第
    四十一條第一項前段，罰金罰鍰提高標準條例第一條前段、第二條，量處被告有
    期徒刑貳月，並諭知易科罰金之折算標準，固非無據，惟被告應依道路交通管理
    處罰條例第八十六條第一項加重其刑至二分之一，原審刑之酌科時未及斟酌此點
    ，且漏引刑法第五十五條想像競合犯之規定，上訴人上訴意旨指原審量刑過輕，
    應認為有理由。爰審酌被告身為員警，明知酒後不得駕車猶違法駕駛車輛，其並
    無前科、犯罪係因閃躲路旁車輛、造成被告人身體所生之損害及犯罪後坦承犯行
    ，雖與告訴人丁○○和解，然未與告訴人乙○○和解等一切情狀，量處如主文所
    示之刑，並諭知易科罰金之折算標準。
據上論斷，應依刑事訴訟法第四百五十五條之一第三項、第三百六十九條第一項前段
、第二百九十九條第一項前段，刑法第十一條前段、第二百八十四條第一項前段、第
五十五條、第四十一條第一項前段，道路交通管理處罰條例第八十六條第一項，罰金
罰緩提高標準條例第一條前段、第二條，判決如主文。
本案經檢察官張介欽到庭執行職務。
中      華      民      國    九十三    年      一      月    十六      日
                                      臺灣基隆地方法院刑事第二庭
                                            審判長法  官  林火炎
                                                  法  官  齊  潔
                                                  法  官  何怡穎
右正本證明與原本無異。
本判決不得上訴。
                                                  書記官  李繼業
中      華      民      國    九十三    年      一      月    二十八    日
附錄論罪法條
刑法第二百八十四條：
因過失傷害人者，處六月以下有期徒刑、拘役或五百元以下罰金，致重傷者，處一年
以下有期徒刑、拘役或五百元以下罰金。
從事業務之人，因業務上之過失傷害人者，處一年以下有期徒刑、拘役或一千元以下
罰金，致重傷者，處三年以下有期徒刑、拘役或二千元以下罰金。
